【裁判字號】    97,交聲,228
【裁判日期】    970820
【裁判案由】    聲明異議
【裁判全文】
臺灣屏東地方法院交通事件裁定         97年度交聲字第228號
原處分機關  交通部公路總局高雄區監理所屏東監理站
異  議  人
即受處分人  甲○○
上列異議人因違反道路交通管理處罰條例案件，對於交通部公路
總局高雄區監理所屏東監理站民國97年5 月15日所為之處分（原
處分案號：屏監違字第裁82-V00000000號），聲明異議，本院裁
定如下：
    主  文
異議駁回。
    理  由
一、原處分意旨略以：異議人即受處分人甲○○所有之車牌號碼
    OWI-166 號重型機車，於民國97年3 月11日11時30分許，經
    人騎乘行經屏東市○○路段，因有駕車行經有燈光管制之交
    岔路口闖紅燈，並有拒絕停車接受稽查而逃逸之違規情事，
    經員警逕行舉發，嗣原處分機關即交通部公路總局高雄區監
    理所屏東監理站認異議人上開情形，違反道路交通管理處罰
    條例第53條第1 項、第60條第1 項之規定，裁處異議人罰鍰
    新臺幣（下同）4,800 元，並依同條例第63條第1 項之規定
    記違規點數4 點等語。
二、聲明異議意旨略以：伊上開機車於舉發當日係由陳一帆所騎
    乘，陳一帆行經屏東市○○路國立教育大學校門口時，因舉
    發員警視線遭附近招牌遮蔽，致無法看見舉發路口停止線及
    紅綠燈，而陳一帆因急忙回家，並未聽到舉發員警之鳴笛聲
    與紅旗。此外，舉發員警亦未拍攝其闖紅燈之違規照片，是
    本件交通違規案件有誤判可能性，為此，提起本件聲明異議
    等語。
三、按汽車駕駛人闖紅燈或不服指揮稽查而逃逸，當場不能或不
    宜攔截製單舉發者，得對汽車所有人逕行舉發處罰；前項逕
    行舉發，應記明車輛牌照號碼、車型等可資辨明之資料，查
    明汽車所有人姓名或名稱、住址後，製單舉發處罰之，道路
    交通管理處罰條例第7 條之2 第1 項第1 款、第4 款、第2
    項定有明文。而逕行舉發違反道路交通管理事件，經汽車所
    有人依通知單之應到案日期前到案，並告知違規駕駛人姓名
    、身分證統一編號及住址者，處罰機關應即另行通知違規駕
    駛人到案依法處理；逾應到案日期，處罰機關應依前開條例
    第85條第3 項規定處罰該汽車所有人，違反道路交通管理事
    件統一裁罰基準及處理細則第24條亦有明定。從而，汽車駕
    駛人違反道路交通管理事件，為警當場攔停者，處罰機關固
    應對汽車駕駛人為處罰，然如舉發單位並未當場攔停，而係
    依前開條例第7 條之2 第1 項第1 款、第4 款規定逕行舉發
    者，此際舉發機關僅能依該條第2 項規定，對汽車所有人掣
    單舉發，倘經舉發之汽車所有人在舉發通知單所載應到案日
    期前到案，並告知處罰機關該違規駕駛人姓名、身分證統一
    編號及住址者，處罰機關應即另依前開處理細則第24條規定
    ，處罰該違規駕駛人；惟倘汽車所有人未於應到案日期前到
    案，或雖於應到案日期前到案，而未告知處罰機關實際之違
    規駕駛人者，處罰機關仍應依道路交通管理處罰條例第85條
    第3 項：「本條例關於車輛駕駛人之處罰，如應歸責於車輛
    所有人者，處罰車輛所有人」之規定，處罰汽車所有人。而
    所謂汽車，依同條例第3 條第8 款規定，包括機器腳踏車。
    查本件所舉發之違規事實為「駕駛人闖紅燈，經警示意停車
    受檢，駕駛人拒絕接受稽查逃逸」，核屬道路交通管理處罰
    條例第7 條之2 第1 項第1 款所稱「當場不能或不宜攔截製
    單舉發」之情形。而本件異議人於應到案日期（即97年4 月
    18日）前之97年4 月17日，由其代理人陳一帆針對本件違規
    情事提出陳述，惟異議人並未向原處分機關具體陳明真正之
    違規行為人之情，有原處分機關97年7 月1 日高監屏字第09
    70022344號函及所附陳述書各1 件在卷可考（見本院卷第26
    頁、第29頁），是原處分機關依前開規定對「機車所有人」
    逕行舉發處罰，於法尚無不合，先予敘明。
四、次按汽車駕駛人行經有燈光號誌管制之交岔路口闖紅燈者，
    處1,800 元以上5,400 元以下罰鍰，道路交通管理處罰條例
    第53條定有明文。又汽車駕駛人，駕駛汽車有違反該條例之
    行為，經交通勤務警察或依法令執行交通稽查任務人員制止
    時，不聽制止或拒絕停車接受稽查而逃逸者，除按各該條規
    定處罰外，處3,000 元以上6,000 元以下罰鍰，同條例第60
    條第1 項亦有明文規定。再汽車駕駛人有前開第53條規定之
    情形者，除依該條處罰鍰外，並予記違規點數3 點；有前開
    第60條第1 項規定之情形者，除依各該條處罰鍰外，並予記
    違規點數1 點，同條例第63條第1 項第3 款、第1 款亦有明
    文規定。經查：
(一)、本件異議人所有之上開重型機車於舉發當日係由陳一帆所騎
    乘之情，業據異議人之代理人陳一帆（下稱駕駛人）於本院
    審理時到庭自承在卷（見本院卷第37頁），又本件駕駛人騎
    乘異議人所有之上開重型機車，於97年3 月11日11時30分許
    ，行經屏東市○○路段，因有駕車行經有燈光管制之交岔路
    口闖紅燈，並有拒絕停車接受稽查而逃逸之違規情事，經員
    警攔停後拒絕接受稽查逃逸，為警逕行舉發等情，業據證人
    即舉發員警李乾揮於本院審理時證稱：「當時我很確定機車
    騎士有戴安全帽，在紅燈亮起時的狀況下通過路口，我就拿
    起手上的紅色旗子做了手勢，並鳴笛要機車騎士停車，機車
    騎士闖紅燈通過路口，可以清楚看到我在做攔查的動作，我
    一直鳴笛、搖旗，但機車還是從我的旁邊閃過去」等語（見
    本院卷第37頁反面至第38頁）、證人即舉發員警乙○○於本
    院審理時證稱：「我和李乾揮共同值勤勤務，違規地點在歸
    來郵局前方往內內埔方向之紅綠燈路口，我們站的位置面向
    紅綠燈，距離紅綠燈約50公尺左右；我們只會對闖紅燈開單
    舉發，對於搶黃燈不會開單，因為紅燈之後路口會淨空，有
    無闖紅燈很明確，我們才會開單舉發」等語明確（見本院卷
    第39頁反面），上開證人證詞互核相符，並無齟齬之處，且
    參以證人李乾揮、乙○○身為員警，執行公務本身倘有違法
    、不當將有受行政懲處責任之嚴格監督，而證人2 人與本件
    駕駛人、異議人間亦素不相識，並無仇隙，衡情自無虛構違
    規事實以陷害異議人、駕駛人之理，是其等證詞應堪信為真
    實。從而，本件異議人所有之上開重型機車，確有於上述時
    、地，經駕駛人騎乘並有闖紅燈及拒絕停車接受稽查而逃逸
    之違規情事，應堪認定。
(二)、至異議人辯稱：本件駕駛人因急忙回家，故未聽到舉發員警
    之鳴笛聲與紅旗云云。惟本件駕駛人於本院審理時自承：舉
    發地點常有員警在此處執勤（見本院卷第38頁反面），是本
    件駕駛人既已知悉舉發地點常有員警於該地執行交通稽查勤
    務，且該地亦未有何視線上之死角，有舉發地點照片4 張在
    卷可考（見本院卷第22至23頁），則舉發員警既一直鳴笛、
    搖旗，衡情，駕駛人自無不知之理。異議人雖另辯稱：伊通
    過該路口時係黃燈，而舉發員警可能被招牌擋住，而誤認伊
    闖紅燈云云。然證人李乾揮於本院審理時證稱：伊經常在那
    附近執勤，值勤之位置離紅燈約40多公尺，視野良好，機車
    騎士在自己行進方向之燈相為紅燈時仍繼續行進等語甚明（
    見本院卷第37頁反面、第38頁反面），且依卷附之舉發地點
    照片觀之，本件舉發員警所站立之位置附近雖有店家設立之
    招牌，然參以違規路口至舉發員警攔停之位置，距離約有40
    公尺，及舉發當日正值中午時分，視距尚佳，自無誤認燈相
    之可能。
(三)、駕駛人又辯稱：本件並未拍攝照片證明其違規之事實，舉發
    有誤云云。按交通違規乃偶發於瞬間，自難以期待所有違規
    情事均能拍照或錄影存證，並參以道路交通管理處罰條例之
    立法目的係「為加強道路交通管理，維護交通秩序，確保交
    通安全」（道路交通管理處罰條例第1 條參照），除有不能
    或不宜之情形，允許警員值勤時就違規闖紅燈當場攔截製單
    舉發（道路交通管理處罰條例第7 條之2 第1 項第1 款參照
    ），是如認必有取得其他證據，始能對違規道路使用人攔停
    舉發，顯難達成上開立法目的，並與立法本意未符。有關此
    種情形，自應依具體個案情節之不同，就現有證據及其他客
    觀情狀加以斟酌判斷，認定事實。本件舉發警員雖持有相機
    ，然上開路口車輛川流不息，遇有車輛駕駛人突闖紅燈，自
    難以苛責執勤員警於此瞬間對焦拍照，而舉發員警本身即為
    證人，亦為證據方法之一種，其既已到庭具結證述，且依其
    所述情節，佐以現場客觀外在狀態綜合觀察，尚無矛盾或瑕
    疵之處，是其證言即有相當之證明力，不能以其未拍照存證
    ，即遽認證據不足。又違反交通管理處罰條例案件之審理，
    除重在發見實體真實並保障行為人權益，亦在維護交通秩序
    ，確保交通安全，而交通違規案件，對行為人違規事實之舉
    證，雖應由為裁罰行為之行政機關負舉證責任，然而交通違
    規案件有其動態與特性，從而關於證明違規事實證據之證明
    力，應視具體案件認定，考量到交通案件之特性及行政資源
    之有限性，主管機關對於所有違規之案件，並無法皆以拍照
    或其他方式予以舉證，因此，於特定具體案件中，基於交通
    秩序維護及行政效率之考量，在拍照或其他方式之搜證現實
    上並無法行使之情況下，僅以執勤警員之舉發或證詞，尚難
    逕認其證明力當然不足。
五、綜上所述，本件駕駛人確有上述騎乘異議人所有之重型機車
    行經有燈光管制之交岔路口闖紅燈，並有拒絕停車接受稽查
    而逃逸之違規情事，原處分機關依道路交通管理處罰條例第
    53條第1 項、第60條第1 項之規定，分別裁處異議人罰鍰1,
    800 元、3,000 元，並依同條例第63條第1 項之規定記違規
    點數4 點，於法即無不合，是本件聲明異議，為無理由，應
    予駁回。
據上論斷，應依道路交通案件處理辦法第19條，裁定如主文。
中    華    民    國    97    年    8     月    20    日
                  交通法庭      法  官  蘇碧珠
以上正本證明與原本無異。
如不服本裁定應於收受送達後5 日內向本院提出抗告書狀敘述抗
告之理由抗告於臺灣高等法院高雄分院。
中    華    民    國    97    年    8     月    20    日
                                書記官  賀燕花


司法院資訊處製作；財團法人民間司法改革基金會備份。
